【裁判字號】    98,抗,10
【裁判日期】    980121
【裁判案由】    返還提存物
【裁判全文】
臺灣高等法院臺南分院民事裁定  98年度抗字第10號
抗  告  人  乙○○
                        3
相  對  人  甲○○
上列抗告人因與相對人間返還提存物事件，對於中華民國97年12
月17日臺灣臺南地方法院所為裁定（97年度聲字第1527號）提起
抗告，本院裁定如下：
    主  文
原裁定廢棄。
抗告人於臺灣臺南地方法院八十五年度存字第二四四六號、八十
六年度存字第五八八號擔保提存事件所提存之擔保金各新臺幣壹
拾柒萬貳仟陸佰玖拾肆元均准予返還。
聲請及抗告費用由相對人負擔。
    理  由
一、抗告及聲請意旨略以：抗告人與相對人請求損害賠償事件，
    抗告人前依原法院85年度全字第2033號及86年度全字第489
    號假扣押裁定，為相對人各均供擔保新臺幣（下同）172,69
    4元，分別經原法院以85年度存字第2446號及86年度存字第
    588號擔保提存事件受理提存在案，並經原法院以85年度執
    全字第1665號及86年度執全字第446號假扣押強制執行事件
    對相對人之財產實施假扣押。現本案訴訟經最高法院97年度
    台上字第2362號駁回抗告人之上訴而終結，並經抗告人通知
    相對人於一定期間內行使權利而未行使，自得請求返還擔保
    金，原裁定竟以抗告人未撤回假扣押執行難謂訴訟終結，而
    駁回抗告人之聲請，與法不合等語。
二、按訴訟終結後，供擔保人證明已定20日以上之期間，催告受
    擔保利益人行使權利而未行使者，法院應依供擔保人之聲請
    ，以裁定命返還其提存物，民事訴訟法第104條第1項第3款
    定有明文；依同法第106條規定，上開有關供訴訟費用擔保
    之規定，於因假扣押供擔保之情形亦準用之。又在因假扣押
    供擔保之場合，債權人如未提起本案訴訟而欲聲請裁定返還
    提存物，固應先撤回假扣押執行之聲請及聲請撤銷假扣押裁
    定，始合上開條款所謂之「訴訟終結」要件；惟如債權人已
    提起本案訴訟並受敗訴確定，即使未撤銷假扣押之裁定及執
    行，仍屬上開條款之「訴訟終結」，其於催告債務人行使權
    利後，自得請求返還提存物，非謂不問有無提起本案訴訟，
    上開條款之「訴訟終結」均包括撤銷假扣押裁定及執行程序
    在內（最高法院88年度台抗字第125號、92年度台抗字第19
    號裁定、93年度台抗字第281號裁定意旨參照）。
三、經查：
(一)、抗告人前依原法院85年度全字第2033號及86年度全字第489
    號假扣押裁定，為相對人各均供新臺幣（下同）172,694元
    為擔保金，分別經原法院以85年度存字第2446號及86年度存
    字第588號擔保提存事件受理提存在案，並經原法院以85年
    度執全字第1665號及86年度執全字第446號假扣押強制執行
    事件對相對人之財產實施假扣押，即原法院於85年7月19日
    以85年度執全字第1665號執行命令扣押相對人於81年度執字
    第3618號拍賣抵押物強制執行事件所得領取之分配款518,08
    2元及利息79,008元在案，並以原法院86年度全字第489號假
    扣押裁定聲請原法院以86年度執全字第446號假扣押強制執
    行事件對相對人之財產執行假扣押而請求併入本院82年度執
    全字第270號執行，嗣因相對人提供反擔保請求撤銷執行，
    已無併案之必要而通知撤銷併案等情，業據本院調取前開假
    扣押卷宗核閱屬實。嗣抗告人提起本案訴訟，經最高法院於
    97年11月6日裁定駁回抗告人之上訴而告敗訴確定，有最高
    法院97年度台上字第2362號裁定影本附卷可稽（見本院卷第
    10頁）。則本件抗告人已就假扣押所保全之請求提起本案訴
    訟，並受敗訴判決確定，縱抗告人未撤銷假扣押之執行，依
    上開說明，應認仍屬民事訴訟法第104條第1項第3款所謂之
    訴訟終結。
(二)、嗣抗告人於本案訴訟終結後之97年11月10日以臺中文心路郵
    局第5275號存證信函催告相對人於20日內行使權利，相對人
    於同年月11日收受該催告函，有存證信函及回執附原審卷可
    參（見原法院卷第3、4頁）。惟相對人並未於所定期間內行
    使其權利並為證明，此有原法院民事紀錄科查詢表、及本院
    書記官電話查詢紀錄可按（見原法院卷第10-15頁、本院卷
    第21頁）。則依上開說明，抗告人聲請返還擔保金，即無不
    合，應予准許。原法院未察，僅以抗告人未撤回假扣押之執
    行程序，相對人可能發生之損害尚未確定，與「訴訟終結」
    之要件不符為由，據以駁回抗告人之聲請，尚有未洽。抗告
    意旨指摘原裁定不當，求予廢棄，非無理由。爰由本院將原
    裁定廢棄，改判如主文第二項所示。
四、據上論結，本件抗告為有理由，依民事訴訟法第495條之1第
    1項、第492條、第95條、第78條，裁定如主文。
中    華    民    國    98    年    1     月    21    日
                  民事第二庭    審判長法  官  丁振昌
                                      法  官  吳上康
                                      法  官  李素靖
上為正本係照原本作成。
如不服本裁定，僅得於收受本裁定正本送達後10日內以適用法規
顯有錯誤為理由，向本院提出再抗告狀（須附繕本）依法應繳納
抗告費新台幣1千元，並委任律師為訴訟代理人，經本院許可後
始可再抗告於最高法院。
中    華    民    國    98    年    1    月    21    日
                                      書記官  林鈴香
【附記】
民事訴訟法第495條之1第2項準用同法第466條之1第1、2項規定
：
(1)對於第二審判決上訴，上訴人應委任律師為訴訟代理人。但上
  訴人或其法定代理人具有律師資格者，不在此限。
(2)上訴人之配偶、三親等內之血親、二親等內之姻親，或上訴人
  為法人、中央或地方機關時，其所屬專任人員具有律師資格並
  經法院認為適當者，亦得為第三審訴訟代理人。
民事訴訟法第466條之2：
  上訴人無資力委任訴訟代理人者，得依訴訟救助之規定，聲請
  第三審法院為之選任律師為其訴訟代理人。


司法院資訊處製作；財團法人民間司法改革基金會備份。
